【裁判字號】    99,交上訴,84
【裁判日期】    990921
【裁判案由】    公共危險
【裁判全文】
臺灣高等法院高雄分院刑事判決        99年度交上訴字第84號
上  訴  人
即  被  告  甲○○
上列上訴人因公共危險案件，不服臺灣高雄地方法院99年度交訴
字第41號中華民國99年7 月27日第一審判決（起訴案號：臺灣高
雄地方法院檢察署99年度偵字第2593號），提起上訴，本院判決
如下：
     主  文
上訴駁回。
     理  由
一、按不服地方法院之第一審判決而上訴者，應向管轄第二審之
    高等法院為之。上訴書狀應敘述具體理由；上訴書狀未敘述
    上訴理由者，應於上訴期間屆滿後20日內補提理由書於原審
    法院，逾期未補提者，原審法院應定期間先命補正。第二審
    法院認為上訴書狀未敘述理由或上訴有第362 條前段之情形
    者，應以判決駁回之。但其情形可以補正而未經原審法院命
    其補正者，審判長應定期間先命補正，刑事訴訟法第361 條
    、第367 條，分別定有明文。又所謂不服第一審判決之具體
    理由，必係依據卷內既有訴訟資料或提出新事證，指摘或表
    明第一審判決有何採證、認事、用法或量刑等足以影響判決
    本旨之不當或違法，而構成應予撤銷之具體事由，始克當之
    （例如：依憑證據法則具體指出所採證據何以不具證據能力
    ，或依憑卷證資料，明確指出所為證據證明力之判斷如何違
    背經驗、論理法則）；倘僅泛言原判決認定事實錯誤、違背
    法令、量刑失之過重或輕縱，而未依上揭意旨指出具體事由
    ，或形式上雖已指出具體事由，然該事由縱使屬實，亦不足
    以認為原判決有何不當或違法者（例如：對不具有調查必要
    性之證據，法院未依聲請調查亦未說明理由，或援用證據不
    當，但除去該證據仍應為同一事實之認定），皆難謂係具體
    理由，俾與第二審上訴制度旨在請求第二審法院撤銷、變更
    第一審不當或違法之判決，以實現個案救濟之立法目的相契
    合，並節制濫行上訴（最高法院97年度台上字第892 號判決
    意旨參照）。是以上訴人之上訴書狀或補提之上訴理由書，
    雖有敘述上訴理由，惟所指判決不當、違法情形並未實際上
    存在或所指判決不當、違法情形未足以構成撤銷原判決之理
    由，即與未敘述具體理由無異（最高法院71年台上字第2364
    號判例意旨參照），其所為上訴，即不符合上訴之法定要件
    。
二、上訴人即被告甲○○因犯肇事致人傷害逃逸罪，累犯，經原
    審判處有期徒刑8 月。被告不服提起上訴，略以：係因事故
    發生時，被告身上並無任何證明之文件，且在場人員強烈指
    責所其乘之重機車乃為贓車，故心生畏懼警方盤查而開單，
    所以想回家中拿取證件且居住於附近，於取後再返到現場處
    理，並無逃逸之意。又因被告於發生事故當時亦頭部受傷、
    鎖骨斷裂，致而頭暈難以站立，故坐於事故現場50公尺許之
    路旁，並無逃逸之意。且於事故發生後5 至6 分鐘許，一路
    過之騎士看被告之頭部受傷流血不止、鎖骨斷裂難以站立，
    故自願載被告到附近之聖功醫院就醫，並於當時即告知騎士
    聯絡警方與救護車，於聖功醫院就醫，隨後警方便到醫院要
    詢問事發經過，因當時傷勢嚴重，故家人代為告知傷勢處理
    好後便會自動到案說明，故便自動到福德派出所說明一切經
    過，並無逃逸之實於事故發生後皆有配合警方偵訊辦案，且
    業經與被害人邱小玲誠心誠意和解，故無推卸或逃避責任之
    實云云。
三、惟按犯罪事實之認定、證據之取捨及證據證明力如何，乃事
    實審法院之職權，而法院憑以認定犯罪事實之證據，並不以
    直接證據為限，即綜合各種證據，本於推理作用，為其認定
    犯罪事實之基礎，故何種證據應予調查，其調查之範圍如何
    ，如不違背經驗法則與論理法則，係屬事實審法院得依職權
    自由裁量之事項；苟無違經驗法則或論理法則，自不容任意
    指為違法，最高法院44年台上字第702 號、46年台上字第52
    9 號判例參照。
四、查被告於98年11月13日下午10時24分許，騎乘車牌號碼501-
    CZ M號重型機車，行經高雄市○○○路208 號前，與被害人
    邱小玲所騎乘車牌號碼027-CZQ 號重型機車發生擦撞，致邱
    小玲人車倒地受有外傷性腦出血之傷害。詎被告於肇事後，
    明知被害人邱小玲因擦撞倒地受傷，應即採取救護或其他必
    要之措施，不得逕自離開現場，竟未對被害人邱小玲施予必
    要之救護或靜待警方到場處理，欲騎乘上開之機車逃離現場
    ，但機車受損而無法發動，又攔計程車欲離開，因遭路人及
    在現場之邱小玲母親許金桃阻止而無法搭乘後，再棄車徒步
    沿大順三路往建國路方向離去。嗣因許金桃聯絡其兒子邱安
    正及邱安玄前來現場，渠等旋與前來處理之員警在大順三路
    與建國路口攔停被告等情。業據證人即被害人邱小玲之母親
    許金桃於原審證述甚詳，核與證人即許金桃之兒子邱安正於
    警詢及原審審理證述之情節相合。並經接獲報案至現場處理
    之證人即員警巫黎國及巡佐熊旭東於原審審理時具結證述：
    當時接到勤務中心通報建國大順路發生車禍，我們抵達現場
    時看到2 臺機車倒在大順路上，遇到民眾說肇事者往南即建
    國路走，我們隨即趕到建國大順路西北角，看到2 名年輕人
    及1 名中年婦女將肇事者圍起來，不讓他（指被告）離開，
    我們看到他時下車問他，他說肇事要回去拿證件，我們即現
    場將其控制，當時肇事者離肇事現場約有7 、80公尺距離乙
    節一致（見原審卷第35頁至第37頁）；並有高雄市政府警察
    局交通警察大隊第一中隊苓雅分隊製作之道路交通事故現場
    圖、道路交通事故調查報告表（一）、（二）、交通事故談
    話紀錄表、長庚醫療財團法人高雄長庚紀念醫院出具之診斷
    證明書各1 紙及現場照片共15張在卷可稽。是被告有與被害
    人邱小玲於上揭時、地因騎乘機車而發生擦撞，致被害人邱
    小玲受傷，而被告卻未留滯現場即率而離開，幸經證人許金
    桃與邱安正、邱安玄及接獲報案之員警巫黎國、熊旭東於大
    順路與建國路，始將被告加以攔住之事實，堪予認定。上開
    各情均原審已詳敘其所憑證據、認定之理由，從形式上觀察
    ，原判決並無認定事實錯誤或違背法令之情形。
五、茲本件之關鍵，乃在於被告有無上開肇事致人傷害而逃逸之
    犯行，而被告確有上述因騎乘機車而發生擦撞，致被害人邱
    小玲受傷，卻未留滯現場即率而離開之事實，已如前述，是
    其所辯因在場人員強烈指責所其乘之重機車乃為贓車，故心
    生畏懼警方盤查而開單，欲至附近回家拿證件云云，並無法
    動搖上開被告有上開肇事致人傷害而逃逸犯行之論斷，且上
    情亦為原審就其何以不採信，已據原審依卷內資料予以指駁
    及說明，而認其前揭所辯，實難採信。至其聖功醫院就醫一
    節，此乃被告所犯上開罪行，事後始到該醫院治療，此觀警
    員於98年11月16日19時40分在聖功醫院9 樓骨科病房909 房
    之2 所製作第一次筆錄，及於98年11月21日製作第二次筆錄
    自明( 見警卷第1 、6 頁），再觀之其於警詢時，經訊之：
    「車禍發生後，你是否有報案? 是否有留聯絡資料給對方?
    是否有關心被撞對方之傷勢? 」，則其回答：「車禍發生後
    ，我沒有報案，也沒有留聯絡資料給對方，也沒有關心被撞
    對方之傷勢，但我有向兩名年輕人說我要回家拿證件」；再
    經訊之：「據被害人的媽媽說，當時你有將倒下的機車牽起
    要離開現場，當時有三名年輕人制止你騎機車離開，你將機
    車放在現場，又招了一部計程車，而且已經坐到計程車裡面
    。那三名年輕人又制止計程車司機載你，是否有這回事，你
    怎麼解釋？」，其亦回答「當時我都有做這些事」等語（見
    警卷第2 、3 頁) ，是其仍辯稱並無置之不理或逃避之嫌云
    云，顯係就原審已詳為論斷之事項，自為有利之主張，自非
    可取。
六、又原審亦審酌被告明知騎乘機車與被害人發生擦撞，並致被
    害人受有上開事實所述之傷害，不顧當時正值夜晚，視線不
    良，被害人受傷倒地後，未加以救護或必要之措施，有再遭
    受其他車輛撞擊之可能，竟逕而逃離現場，所為實不足取。
    雖被告與被害人已就過失傷害部分達成和解，惟考量本件所
    犯公共危險罪之立法目的，係保護公共交通往來安全之社會
    法益，與通常伴隨發生之過失傷害等罪各有所別，此與該法
    條之規範目的、犯行造成社會公共安全法益受侵害結果之填
    補尚非當然發生連結，並參酌被告犯後否認犯行，顯無悔意
    ，且有前案紀錄，素行非佳，暨其犯罪動機、目的、手段等
    一切情狀，量處有期徒刑8 月，以資儆懲。業就被告已與對
    造和解之事實，及斟酌關於刑法第57條科刑等一切情狀，在
    適法範圍內行使裁量權，予以量刑，核無量刑瑕疵或違背法
    令不當之情形；是亦難以與被害人和解而為有利之認定。
七、是本院審酌上情，認原審已依全辯論意旨及調查證據之結果
    ，論處被告有本件肇事致人傷害逃逸罪刑，並說明其認定事
    實之理由及所憑之證據，客觀上認事用法尚無不合，量刑亦
    屬妥適。上訴意旨猶執前詞，否認犯罪，指摘原判決不當，
    無非僅係對原審之證據取捨與事實之認定，自為不同之評斷
    ，惟並未依據卷內訴訟資料或提出新事實新證據，具體指摘
    原判決認事用法有何違法或不當，或違背論理法則或經驗法
    則之情形，顯屬上訴未敘述具體理由。核之上揭說明，應認
    本件上訴違背法律上之程式，應予以駁回。
八、依刑事訴訟法第367 條前段、第372 條，不經言詞辯論，逕
    為判決如主文。
中    華    民    國    99    年    9     月    21    日
                 刑事第九庭     審判長法  官  莊秋桃
                                      法  官  孫啟強
                                      法  官  田平安
以上正本與原本無異。
如不服本判決，應於判決送達後10日內向本院提出上訴狀，其未
敘述理由者，並應於提出上訴狀後10日內向本院補提上訴理由狀
（應附繕本）。
中    華    民    國    99    年    9     月    21    日
                                  書  記  官  馬蕙梅

司法院資訊處製作；財團法人民間司法改革基金會備份。
